【裁判字號】    99,審訴,357
【裁判日期】    990224
【裁判案由】    毒品危害防制條例
【裁判全文】
臺灣高雄地方法院刑事判決             99年度審訴字第357號
公  訴  人  臺灣高雄地方法院檢察署檢察官
被      告  甲○○
上列被告因違反毒品危害防制條例案件，經檢察官提起公訴（98
年度毒偵字第7210號），本院以簡式審判程序審理，判決如下：
    主  文
甲○○施用第一級毒品，累犯，處有期徒刑壹年；又持有第一級
毒品，累犯，處有期徒刑肆月，扣案之第一級毒品海洛因貳包（
驗前淨重分別為零點壹壹陸公克、零點壹壹零公克；驗後淨重分
別為零點壹零陸公克、零點壹零零公克）均沒收銷燬之。應執行
有期徒刑壹年貳月，扣案之第一級毒品海洛因貳包（驗前淨重分
別為零點壹壹陸公克、零點壹壹零公克；驗後淨重分別為零點壹
零陸公克、零點壹零零公克）均沒收銷燬之。
    事  實
一、甲○○前因施用毒品案件，經本院以90年度毒聲字第3978號
    裁定送觀察、勒戒後，認有繼續施用毒品傾向，再經本院以
    90年度毒聲字第4788號裁定令入戒治處所施以強制戒治，於
    民國91年2 月19日因停止戒治釋放付保護管束，於91年7 月
    25日保護管束期滿，停止處分之裁定未經撤銷視為執行完畢
    ，並由臺灣高雄地方法院檢察署檢察官以91年度戒毒偵字第
    730 號為不起訴處分確定。又於91年間，因施用毒品、竊盜
    等案件，經本院以91年度訴字第3444號判決判處有期徒刑7
    月確定（下稱第1 罪），及臺灣高等法院高雄分院以92年度
    上易字第6 號判決判處有期徒刑6 月確定（下稱第2 罪）；
    復於92年間，因再犯施用毒品案件，經本院以92年度訴字第
    2641號判決判處有期徒刑10月確定（下稱第3 罪），嗣第1
    、2 罪經裁定定應執行刑為有期徒刑11月確定，與第3 罪接
    續執行，於93年9 月7 日縮短刑期假釋付保護管束。復於假
    釋期間中再犯施用毒品、竊盜案件，經本院以94年度訴字第
    811 號、94年度簡字第2470號判決分別判處有期徒刑10 月
    、6 月確定（下稱第4 、5 罪），前開假釋亦經撤銷而予執
    行殘刑，與第4 、5 罪接續執行，於96年4 月14日縮短刑期
    執行完畢。
二、詎甲○○仍不知戒絕毒癮，明知海洛因經公告分別列為毒品
    危害防制條例第2 條第2 項第1 款之第一級毒品，不得非法
    持有、施用，(一)基於施用第一級毒品海洛因之犯意，於98年
    11月23日晚上8 時許，在其位於高雄市○○區○○路188 巷
    19之3 號住處，以將海洛因摻水置入針筒內注射身體之方式
    ，施用第一級毒品海洛因1 次；(二)復基於持有第一級毒品海
    洛因之犯意，於98年11月23日晚間10時許，以新臺幣1,000
    元之代價，向真實姓名年籍不詳、綽號「龍仔」之成年男子
    購得第一級毒品海洛因2 包而無故持有之。嗣於98年11月24
    日上午9 時20分許，在高雄縣林園鄉○○路，因行跡可疑經
    警盤查，並扣得其所有上開第一級毒品海洛因2 包（驗前淨
    重分別為0.116 公克、0.110 公克；驗後淨重分別為0.106
    公克、0.100 公克），經其同意為警採集尿液送驗，檢驗結
    果呈嗎啡陽性反應，始悉上情。
三、案經高雄縣政府警察局林園分局報請臺灣高雄地方法院檢察
    署檢察官偵查起訴。
    理  由
一、被告甲○○所犯係死刑、無期徒刑、最輕本刑為3 年以上有
    期徒刑以外之罪，其於準備程序就前揭被訴事實為有罪之陳
    述，經受命法官告知簡式審判程序之旨，並聽取其與公訴人
    意見後，本院認無不得或不宜改依簡式審判程序進行之處，
    爰依刑事訴訟法第273 條之1 第1 項、第284 條之1 ，裁定
    本件由受命法官獨任進行簡式審判程序，合先敘明。
二、上揭事實，業據被告於本院審理時坦承不諱，且其於上開時
    間為警查獲時所採取之尿液，經送請臺灣檢驗科技股份有限
    公司檢驗結果，確呈嗎啡即海洛因代謝物陽性反應，有該公
    司98年12月4 日濫用藥物尿液檢驗報告（檢體編號：林偵04
    42號）、高雄縣政府警察局林園分局查獲毒品案件嫌疑人代
    號與真實姓名對照表各1 紙在卷可稽。又扣案之白色粉末2
    包，經送高雄市立凱旋醫院檢驗結果，含第一級毒品海洛因
    成分（驗前淨重分別為0.116 公克、0.110 公克；驗後淨重
    分別為0.106 公克、0.100 公克），有該院98年12月23日高
    市凱醫驗字第11908 號濫用藥物成品檢驗鑑定書1 份在卷可
    考，並有第一級毒品海洛因2 包扣案可資佐證。被告上開自
    白與事實相符，自可採為認定事實之證據。綜上，被告確有
    持有、施用第一級毒品海洛因之犯行，均堪認定。
三、按毒品危害防制條例於92年7 月9 日修正公布，自93年1 月
    9 日施行，其中第20條、第23條將施用毒品之刑事處遇程序
    ，區分為「初犯」及「5 年內再犯」、「5 年後再犯」，依
    其立法理由之說明：「初犯」，經觀察、勒戒或強制戒治後
    ，應為不起訴處分或不付審理之裁定；經觀察、勒戒或強制
    戒治執行完畢釋放後，「5 年內再犯」者，因其再犯率甚高
    ，原實施之觀察、勒戒及強制戒治既已無法收其實效，爰依
    法追訴或裁定交付審理。至於經觀察、勒戒或強制戒治執行
    完畢釋放後，「5 年後再犯」者，前所實施之觀察、勒戒或
    強制戒治已足以遮斷其施用毒品之毒癮，為期自新及協助其
    斷除毒癮，仍適用「初犯」規定，先經觀察、勒戒或強制戒
    治之程序。從而依修正後之規定，僅限於「初犯」及「5 年
    後再犯」二種情形，始應先經觀察、勒戒或強制戒治程序。
    倘被告於5 年內已再犯，經依法追訴處罰，縱其第3 次（或
    第3 次以上）再度施用毒品之時間，在初犯經觀察、勒戒或
    強制戒治執行完畢釋放5 年以後，已不合於「5 年後再犯」
    之規定，且因已於「5 年內再犯」，顯見其再犯率甚高，原
    實施觀察、勒戒或強制戒治，已無法收其實效，即應依該條
    例第10條處罰（最高法院95年第7 次刑事庭會議決定意旨、
    95年度台非字第65號刑事判決意旨參照）。查本件被告因施
    用毒品案件，有事實欄所載經觀察勒戒、強制戒治及法院判
    刑執畢等情形，此有臺灣高等法院被告前案紀錄表1 份在卷
    可按，其於強制戒治執行完畢釋放後5 年內已再犯施用毒品
    之情事，揆諸上揭說明，雖本次施用毒品之犯行距初犯經強
    制戒治執行完畢釋放日已逾5 年，仍應依法論罪科刑。
四、核被告於事實欄二(一)所為，係犯毒品危害防制條例第10條第
    1 項之施用第一級毒品罪，於事實欄二(二)則係犯同條例第11
    條第1 項之持有第一級毒品罪。被告於事實欄二(一)所示持有
    第一級毒品之低度行為，為其施用之高度行為所吸收，不另
    論罪。其所犯上開2 罪間，犯意各別，行為互殊，應予分論
    併罰。又被告前有如事實欄所載犯罪科刑及執行情形，有上
    開前案紀錄表可按，其於受徒刑之執行完畢後，5 年以內故
    意再犯本件有期徒刑以上之2 罪，均為累犯，應依刑法第47
    條第1 項，分別加重其刑。
五、本院審酌被告前曾因施用毒品案件，經送觀察、勒戒及強制
    戒治，並經法院判刑且執行完畢，復犯本件持有、施用毒品
    罪，實有不該；惟念其單純持有第一級毒品海洛因，又施用
    毒品乃自戕一己之身體健康，尚未對他人造成危害，犯後坦
    承犯行等一切情狀，分別量處如主文所示之刑，並定其應執
    行刑。至扣案之白粉2 包經送驗結果，均確含第一級毒品海
    洛因之成分，業已認明如前，爰依毒品危害防制條例第18條
    第1 項前段之規定，於其所犯持有第一級毒品罪刑項下諭知
    沒收銷燬之；又鑑定單位一般係以傾倒之方式，將包裝袋內
    之毒品倒出而與包裝袋分離而稱重，必要時，輔以刮杓刮取
    袋內毒品，然無論依何種方式分離，包裝袋內均有極微量之
    毒品殘留，業經法務部調查局以93年3 月19日調科壹字第09
    300113060 號函釋在案，並為本院職務上已知之事實，足認
    本件用以包覆扣案海洛因之包裝袋，其內含有極微量之毒品
    殘留而無法析離，應整體視為扣案之第一級毒品海洛因，不
    問屬於犯人與否，均應依前開規定併予沒收銷燬之。至於鑑
    驗耗用之毒品既已滅失，自無庸宣告沒收銷燬，附此敘明。
據上論斷，應依刑事訴訟法第273 條之1 第1 項、第299 條第1
項前段，毒品危害防制條例第10條第1 項、第11條第1 項、第18
條第1 項前段，刑法第11條、第47條第1 項、第51條第5 款，判
決如主文。
本案經檢察官黃齡慧到庭執行職務。
中    華    民    國    99    年    2     月    24    日
                  刑事第十庭  法  官  楊佩蓉
以上正本證明與原本無異。
如不服本判決應於收受送達後10日內向本院提出上訴書狀，並應
敘述具體理由；如未敘述上訴理由者，應於上訴期間屆滿後20日
內向本院補提理由書（均須按他造當事人之人數附繕本）「切勿
逕送上級法院」。
中    華    民    國    99    年    2     月    24    日
                              書記官  陳蓉柔
附錄本案判決論罪科刑法條：
毒品危害防制條例第10條第1 項
施用第一級毒品者，處6 月以上5 年以下有期徒刑。
毒品危害防制條例第11條第1 項
持有第一級毒品者，處3 年以下有期徒刑、拘役或新臺幣5 萬元
以下罰金。

司法院資訊處製作；財團法人民間司法改革基金會備份。
